臺灣桃園地方法院刑事判決　　　　　　　　　　　　　九十一年度易字第一一七號
　　公　訴　人　臺灣桃園地方法院檢察署檢察官
　　被　　　告　乙○○
　　選任辯護人　吳尚昆律師
右列被告因偽造文書等案件，經檢察官提起公訴（九十年度偵字第一八九四０號），
本院判決如左：
    主  文
乙○○連續意圖為自己不法之所有，以詐術使人將本人之物交付，處有期徒刑肆月，
如易科罰金以參佰元折算壹日，緩刑參年。
    事  實
一、乙○○為牙醫師，於民國（下同）八十九年三月間，在桃園縣八德市○○○街二
    十號一樓處開設「佳祥牙醫診所」，並自同年三月二十一日起與中央健康保險局
    簽立「全民健康保險特約醫事服務機構合約」乙紙，依約辦理全民健康保險特約
    服務業務（即牙醫業務），竟基於為自己不法所有及登載業務不實文書之概括犯
    意，自九十年二月間起至同年六月間止，先後登載如附表所示丙○○、丁○○、
    甲○○、陳秋惠、張文華、邱惠玲等六人之不實診療紀錄之病歷多紙，而登載其
    業務上所作成之不實文書多紙，再先後於九十年二月、四月、五月、六月，以分
    持上開業務不實文書向中央健康保險局申請支付各該月份之健康保險給付計新台
    幣（下同）一萬二千三百元之不實詐術，以為行使，足以生損害於中央健康保險
    局及丙○○、丁○○、甲○○、陳秋惠、張文華、邱惠玲等人，致中央健康保險
    局因之陷於錯誤，而先後支付上開計一萬二千三百元之健康保險給付予乙○○。
    嗣因中央健康保險局於九十年十月間查核乙○○上開申請健康保險給付資料後，
    始行查悉上情。
二、案經中央健康保險局移請臺灣桃園地方法院檢察署檢察官偵查起訴。
    理  由
一、訊據被告乙○○固坦承先後於右揭時地持上開業務不實文書向中央健康保險局申
    請取得上開計一萬二千三百元之健康保險給付等情，惟矢口否認右揭犯行，辯稱
    ：伊係因一時病歷記載有誤，事後亦未能查覺，始逕向中央健康保險局申請支付
    上開計一萬二千三百元之不實健康保險給付，伊當時並未有登載不實業務文書及
    向中央健康保險局詐欺上開計一萬二千三百元之故意云云。經查：被告於右揭時
    地分持上開業務登載不實之文書向中央健康保險局申請支付上開計一萬二千三百
    元之健康保險給付等情，業據中央健康保險局於九十年十月十二日健保稽字第０
    九０００一八五九０號函中指訴明確，而為被告於偵查中及本院審理時均不否認
    在卷，並據證人丙○○、丁○○、甲○○、陳秋惠、張文華、邱惠玲等六人先後
    於接受中央健康保險局查訪時及本院審理時證述屬實，並互核相符，復有中央健
    康保險局所提出全民健康保險特約醫事服務機構合約、病歷及費用申報資料各乙
    份，在卷可稽，應堪採信。又被告身為牙醫師，復開設上開「佳祥牙醫診所」，
    而依約執行全民健康保險醫療業務多時，則有關病患求診及其治療經過等病歷資
    料，本應為被告執行業務上所知之甚詳，並應隨時按實登載於其業務上所作成病
    歷之業務文書上，本即無所謂「一時誤載」之可能，且被告於右揭時地先後所登
    載不實之業務文書，不只非僅有一、二人而已，而係多達丙○○、丁○○、甲○○、陳秋惠、張文華、邱惠玲等六人，而其先後登載不實文書之時間更長達近五
    月之久，更與一般正常執行醫療業務之牙醫師不符，是被告於右揭時地顯有登載
    不實業務文書，再持向中央健康保險局詐欺取得上開計一萬二千三百元之健康保
    險給付之故意，亦堪認定。被告所辯其係因「一時疏忽」所致云云，顯係事後卸
    責之詞，不足採信。被告犯行已臻明確，應予依法論科。
二、核被告所為，係犯刑法第二百十六條、第二百十五條之行使業務登載不實文書罪
    、第三百三十九條第一項之詐欺取財罪。被告登載上開業務不實文書之低度行為
    ，為其持以行使上開業務登載不實文書之高度行為所吸收，不另論擬。被告先後
    多次行使業務登載不實文書及詐欺取財之行為，均時間緊接，所犯構成要件相同
    ，顯均係基於概括犯意所為，均為連續犯，均應依刑法第五十六條之規定，均論
    以一罪，並均加重其刑。又被告所犯上開二罪間，有方法、結果之牽連關係，為
    牽連犯，應依刑法第五十五條之規定，從一重之詐欺取財罪處斷。爰審酌被告身
    為牙醫師，並依約執行全民健康保險醫療業務，竟為自己不法之所有，先後登載
    其業務作成之不實文書，再持向中央健康保險局詐欺取得上開計一萬二千三百元
    之健康保險給付，已生損害於中央健康保險局、、丙○○、丁○○、甲○○、陳
    秋惠、張文華、邱惠玲等人及被告犯罪後之態度等一切情狀，量處如主文所示之
    刑，並諭知易科罰金之折算標準。惟被告前未曾受有期徒刑以上刑之執行完畢（
    查被告前於七十三年間因違反醫師法案件，經臺灣屏東地方法院判處有期徒刑一
    年，並諭知緩刑三年期滿），此有臺灣高等法院刑案被告全國前案紀錄表乙份可
    佐，其因一時貪念，致犯本罪，經此教訓，當知所惕勵，而無再犯之虞，爰本院
    認對被告所諭知之刑，以暫不執行為適當，並諭知緩刑三年，以啟自新。
據上論斷，應依刑事訴訟法第二百九十九條第一項前段，刑法第五十六條、第二百十
五條、第二百十六條、第三百三十九條第一項、第五十五條、第四十一條第一項前段
、第七十四條第一款，罰金罰鍰提高標準條例第一條前段、第二條，判決如主文。
本案經檢察官黃智勇到庭執行職務
中      華      民      國      九十一      年      三    月    二十二  日
                          臺灣桃園地方法院刑事第四庭
                              法  官    林  晏  鵬
右正本證明與原本無異。
如不服本判決，應於判決送達後十日內向本院提出上訴狀( 應附繕本 )，上訴於
臺灣高等法院。
                              書記官    陳  青  瑜
中      華       民     國       九十一      年     三     月   二十五  日
附錄法條：刑法第二百十五條、第二百十六條、第三百三十九條
刑法第二百十五條
從事業務之人，明知為不實之事項，而登載於其業務上作成之文書，足以生損害於公
眾或他人者，處三年以下有期徒刑、拘役或五百元以下罰金。
刑法第二百十六條
行使第二百十條至第二百十五條之文書者，依偽造、變造文書或登載不實事項或使登
載不實事項之規定處斷。
刑法第三百三十九條：
意圖為自己或第三人不法之所有，以詐術使人將本人或第三人之物交付者，處五年以
下有期徒刑、拘役或科或併科一千元（已提高十倍為一萬元）以下罰金。
以前項方法得財產上不法之利益或使第三人得之者，亦同。
前二項之未遂犯罰之。
